【裁判字號】    90,易,644
【裁判日期】    900911
【裁判案由】    侵占
【裁判全文】
臺灣嘉義地方法院刑事判決                            九十年度易字第六四四號
    公  訴  人  臺灣嘉義地方法院檢察署檢察官
    被      告  甲○○
    選任辯護人  林彥百律師
右列被告因侵占案件，經檢察官提起公訴（九十年度偵字第三四九八號），本院判決
如左：
    主  文
甲○○無罪。
    理  由
一、公訴意旨略以：被告甲○○原係億龍電機企業社（下簡稱億龍企業社）之員工，
    於民國八十九年七月間離職，自行創業，經營與該企業社同類型之業務，然因工
    作上之需要，竟於同年八月十九日上午，至該企業社位於嘉義市○○○街二十八
    號之處所，以暫時借用該企業社所有之琺瑯片等物品為由，經該企業社之會計人
    員賴美智之同意，進入該企業社之倉庫，取走為該企業社所有之二吋、三吋之琺
    瑯片各二片、及數量不詳之墊片、測量電壓之電線等物品，當時在場之會計賴美
    智、出納陳貽芬、業務經理張慧立三人均要求甲○○在出貨單上簽收，以為取去
    該等物品之證明，然遭甲○○拒絕，在未受阻止、刁難之情形下離開，直至同年
    十一月十日，該企業社以存證信函要求甲○○返還已取走之物品，甲○○方將取
    走之四片琺瑯片於收到存證信函之第五天後之下午四時許，放置於該公司之門口
    交還該企業社，數量不詳之墊片及測量電壓之電線等物品至今仍未予以返還，因
    認被告涉犯刑法第三百三十五條之侵占罪嫌。
二、按犯罪事實應依證據認定之，無證據不得推定其犯罪事實，刑事訴訟法第一百五
    十四條定有明文。又「事實之認定應憑證據，如未能發現相當證據或證據不足以
    證明，自不能以推測或擬制之方法，以為裁判基礎」、「認定犯罪事實所憑之證
    據，雖不以直接證據為限，間接證據亦包括在內，然無論直接或間接證據，其為
    訴訟上之證明，須於通常一般之人均不致於有所懷疑，而得確信其為真實之程度
    者，始得據之為有罪之認定，倘其證明尚未達到此一程度，而有合理性懷疑之存
    在時，即無從為有罪之認定」、「告訴人之告訴，本以使被告受刑事訴追為目的
    ，故其陳述是否與事實相符，自應調查其他證據，以資審認，苟其所為攻擊之詞
    ，尚有瑕疵，則在此瑕疵未予究明以前，即不能遽採為斷罪之基礎」、「刑法上
    之侵占罪，以持有他人之物而實行不法領得之意思為構成要件，自必須所侵占之
    物，於不法領得以前，即已在其實力支配之下，始與持有之要素相符」；最高法
    院分別著有四十年台上字第八十六號判例、七十六年台上字第四九八六號判例、
    六十九年台上字第一五三一號、二十年上字第一五七三號裁判可資參照。本件公
    訴意旨認被告甲○○涉犯刑法第三百三十五條之罪，無非以被告坦承於八十九年
    八月十九日有至億龍電機企業社取走四片琺瑯片、證人賴美智、陳貽芬、張慧立
    之證言為據。本案訊據被告甲○○堅詞否認有何侵占之犯行，辯稱：那個東西我
    都還他們了，電線我拿來綁琺瑯片，墊片是跟琺瑯片一體的，所以我就一起還了
    。經查：
    （一）被告甲○○於偵查時稱：「當天我有先打電話經過會計賴美智同意，告知
          要去拿琺瑯片，她同意後，隔五分鐘，我就去公司，她看到我叫我自己進
          入後面倉庫拿，倉庫沒鎖，我拿了各三吋琺瑯片各三片、二吋琺瑯片各兩
          二片：：陳貽芬、賴美智、張慧立三人都沒阻止我：：」核與證人賴美智
          於偵查中證述稱：「（問：八十九年八月十九日上午被告有無打電話給你
          說要去公司拿琺琅片？）有的，他打電話來問我老闆在不在，我說不在，
          他就掛斷，過沒多久，他就過來，說要拿琺瑯片，我說我不清楚規格，就
          叫他自己去倉庫拿找，拿到後，他手上拿著三、四片琺瑯片：：還與我聊
          一下天：：直接走掉：：我沒阻止他：：」證人陳貽芬於偵查時證述稱：
          「那天他來公司，我、賴美智、陳貽芬都在辦公室，他對我們說要拿東西
          ，我問說要拿什麼，他回說要拿琺琅片，我回說我不知琺瑯片是什麼：：
          」證人張慧立於偵查時證稱：「：：那天他到公司對我們說要拿琺瑯片，
          因我們不清楚尺寸，也忘了所們三人中有誰對他說，叫他自己去拿，他就
          直接進倉庫拿，出來後，我只見他兩手拿著琺琅片：：」相符，足見被告
          乃係經由該物品之管理、持有人同意而進入億龍企業社倉庫內取琺琅片，
          應無趁人不備或不注意之際而取他人之物之行為。
    （二）證人賴美智亦於偵查中證述稱：「還與我們聊一下天：：他說這些對我們
          沒有用，對他很有用：：」核與證人陳貽芬於偵查時證述稱：「我只看到
          他手上拿一片片東西：：他說這些東西對我們公司沒有用，然後就走掉，
          我們沒有阻止他：：」證人張慧立亦於偵查中證述稱：「：：他說這些東
          西對我們沒有用：：」相符，且被告乃係於楊閔傑委託律師於八十九年十
          一月十日寄發存證信函後始將前開物品返還等情以觀，是被告主觀上認此
          等物品對於億龍企業社而言並無太大用途，而其乃係要討取此等物品而非
          借用此等物品，復當時億龍企業社之負責人楊閔傑係被告之表姐夫，且被
          告前於該企業社服務等情，是其主觀上認為將此等物品送給其使用，其表
          姐夫應會同意，而知會前開物品之管領人後便經同意而取前開物品而歸己
          所有。
    （三）至於證人三人皆稱有要被告簽收惟為被告拒絕等情，為被告所否認，告訴
          代理人楊閔傑亦於偵查時稱：「因琺琅片、墊片、電壓表電線等零件，我
          公司未做庫存表，所以被拿走多少無法確認：：」此等物品無需作庫存表
          ，應為證人等所明知，彼等竟要求被告簽收，實與常情有違，復斟酌證人
          賴美智等三人乃係楊閔傑之員工，彼等是否未經「請示」過告訴人即因認
          被告與楊閔傑為親戚而同意被告取走物品，未免上司責難，故稱彼等曾要
          求被告簽收亦非無疑。
    （四）綜上所述，被告未經楊閔傑同意而僅知會賴美智等人即取走琺琅片等物，
          固有可議之處，惟其取走琺琅片之初，因高估其與楊閔傑之關係且認琺瑯
          片對億龍公司無用，以為楊閔傑應會願將之贈送而有歸己所有之意，實與
          侵占罪之要件不符，此外查無其他積極證據足資證明被告確有如公訴人所
          指之犯行，睽諸前開說明，自應為被告無罪之諭知。
據上論斷，應依刑事訴訟法第三百零一條第一項前段，判決如主文。
本案經檢察官陳連發到庭執行職務
中      華      民      國      九十      年     九      月     十一    日
                                      臺灣嘉義地方法院刑事第三庭
                                          法  官   康  存  真
右正本證明與原本無異。
如不服本判決，應於判決送達後十日內，向本院提出上訴狀。
中      華      民      國      九十      年     九      月     十一    日
                                          書記官   胡  祥  生


司法院資訊處製作；財團法人民間司法改革基金會備份。
